# (PART) 高级分析 {-}

```{r setup, include=FALSE}
library(knitr)
library(kableExtra)
library(DT)
knitr::opts_chunk$set(
	eval = T,
	echo = T,
	error = F,
	message = FALSE,
	warning = FALSE,
	cache = T,
	collapse = T,
	# fig.width = 5,
	fig.height = 4,
	unit = 'cm',
	fig.align = 'center'
)

rm(list = ls())  ## 魔幻操作，一键清空~
options(stringsAsFactors = F)

getOption('timeout')
options(timeout=10000) 
```

# WGCNA

## 加载数据
走一遍数据预处理流程。
```{r}
# 加载包
library(WGCNA)
library(reshape2)
library(stringr)
library(tidyverse)
library(data.table)
```

## 默认参数（可选）
```{r, eval = F}
options(stringsAsFactors = FALSE)
# 打开多线程
enableWGCNAThreads()

# 官方推荐 "signed" 或 "signed hybrid"
# 用signed获得的模块包含的基因会少
type = "unsigned"

# 相关性计算
# 官方推荐 biweight mid-correlation & bicor
# corType: pearson or bicor
corType = "bicor"

corFnc = ifelse(corType=="pearson", cor, bicor)
# 对二元变量，如样本性状信息计算相关性时，
# 或基因表达严重依赖于疾病状态时，需设置下面参数
maxPOutliers = ifelse(corType=="pearson",1,0.05)

# 关联样品性状的二元变量时，设置
robustY = ifelse(corType=="pearson",T,F)
```
网络类型 (`type`)：
"unsigned"：在无符号网络中，正相关和负相关被同等对待，这意味着基因可以被分到同一个模块中，无论它们是正相关还是负相关。这通常会导致模块更大，因为限制较少。"signed" 或 "signed hybrid"：有符号网络区分正相关和负相关。模块通常包含正相关的基因，导致模块更小且更同质化。注释正确指出，有符号网络通常会产生包含较少基因的模块。

相关性类型 (`corType`)：
"pearson"：皮尔逊相关性测量变量之间的线性关系。它假设数据呈正态分布，对异常值敏感。
"bicor"：双权中值相关性（bicor）是一种稳健的相关性测量方法，与皮尔逊相关性相比，对异常值不太敏感。它在生物数据中非常有用，因为异常值较为常见。注释正确指出，“bicor”在生物数据中推荐使用，因为它的稳健性。

相关性函数 (`corFnc`)：
使用 `ifelse` 根据 `corType` 选择相关性函数。对于皮尔逊选择 `cor`，对于双权中值相关性选择 `bicor`。

`maxPOutliers`：
这个参数在使用双权中值相关性时很重要。它设置可以被视为异常值的样本最大比例。对于皮尔逊相关性，这个值设为1，意味着不将任何样本视为异常值。对于bicor，典型设置可能是0.05，允许一些样本被视为异常值以提高稳健性。注释正确描述了这个参数的用途。

`robustY`：
这个参数在将基因表达数据与二元性状（例如疾病状态）相关联时使用。它决定是否在计算涉及二元变量的相关性时使用稳健方法。对于皮尔逊相关性，通常设为 `TRUE`，而对于 bicor，由于 bicor 本身是稳健的，所以设为 `FALSE`。注释准确反映了这个参数的用途。


```{r}
# 导入分组信息
design <- fread("DATA/WGCNA/design.csv") %>%
  mutate(group = factor(group, levels = c("s_MiaFRFP", 
                                          "s_Part1Lag", 
                                          "s_Part1Lead", 
                                          "s_Part2Lead", 
                                          "s_Part3Lead", 
                                          "s_Part4Lead")))
head(design)[1:2, 1:2]

traitData <- design %>%
  dplyr::select(sample, group) %>%
  dcast(sample ~ group, fun.aggregate = length, value.var = "group") %>%
  column_to_rownames("sample")
head(traitData)[1:4, 1:4]

group_list <- design$group
```

```{r}
# 导入 counts 数据
counts <- fread("DATA/WGCNA/counts.csv") %>%
  distinct(name, .keep_all = T) %>%
  dplyr::select(name, design$sample, everything())
head(counts)
# 过滤低表达基因
mat <- dplyr::select(counts, design$sample)
rownames(mat) <- counts$name
# 筛选出至少在两个样本中表达的基因
keep_feature <- rowSums (mat > 1) >= 2 ;table(keep_feature)
ensembl_matrix <- mat[keep_feature, ]  
rownames(ensembl_matrix) <- rownames(mat)[keep_feature]
ensembl_matrix <- rownames_to_column(ensembl_matrix, var = "name")

library(biomaRt)
# 连接ensembl数据库
ensembl <- useMart("ensembl", dataset = "hsapiens_gene_ensembl")
# atr <- listAttributes(ensembl) # 查看数据库中有哪些信息
# 获得数据库中关注的 ID 信息
ids <- getBM(attributes = c("ensembl_gene_id", "hgnc_symbol","entrezgene_id"),
             mart = ensembl)
# 修改列名
colnames(ids) <- c("ENSEMBL", "SYMBOL", "ENTREZ")
# 去除重复 ID
ids=ids[!duplicated(ids$ENSEMBL),]
# 连接基因 counts 矩阵和 ID 信息
All_gene_counts <- merge(ensembl_matrix, ids, by.x = "name", by.y = "ENSEMBL", all.x = TRUE) %>%
  dplyr::select(name, SYMBOL, ENTREZ, everything())

# 以 SYMBOL 为行名的矩阵
symbol_matrix <- All_gene_counts %>%
  dplyr::filter(!is.na(SYMBOL)) %>%
  distinct(SYMBOL, .keep_all = T) %>%
  column_to_rownames("SYMBOL") %>%
  dplyr::select(design$sample)

dataExpr <- as.data.frame(lapply(symbol_matrix, function(x) as.numeric(as.character(x))))
rownames(dataExpr) <- rownames(symbol_matrix)
```

## 表达量聚类分析
### 选择合适基因集，过滤缺失值
```{r}
# 筛选关注的基因，并转换为行为基因名，列为样本名的矩阵。
## 策略 1：mad最大的前5000，
### 或者保留基因总数的前1/4(round(0.25*nrow(dataExpr)))。
### mad可以改为var（方差）。
### 如果要保留所有的基因进行筛选分析保留datExpr0 = t(dataExpr）。
dataExpr = t(dataExpr[order(apply(dataExpr, 1, mad), decreasing = T)[1:2000],])
dataExpr[1:4,1:4]
## 策略 2： 筛选中位绝对偏差前75%的基因，至少MAD大于0.01
# m.mad <- apply(dataExpr,1,mad)
# dataExprVar <- dataExpr[which(m.mad > 
#                  max(quantile(m.mad, probs=seq(0, 1, 0.25))[2],0.01)),]
# dataExpr <- as.data.frame(t(dataExprVar))

# 检测缺失值
gsg = goodSamplesGenes(dataExpr, verbose = 3)
if (!gsg$allOK){
  # Optionally, print the gene and sample names that were removed:
  if (sum(!gsg$goodGenes)>0) 
    printFlush(paste("Removing genes:", 
                     paste(names(dataExpr)[!gsg$goodGenes], collapse = ",")));
  if (sum(!gsg$goodSamples)>0) 
    printFlush(paste("Removing samples:", 
                     paste(rownames(dataExpr)[!gsg$goodSamples], collapse = ",")));
  # Remove the offending genes and samples from the data:
  dataExpr = dataExpr[gsg$goodSamples, gsg$goodGenes]
}

nGenes = ncol(dataExpr)
nSamples = nrow(dataExpr)
dim(dataExpr)
head(dataExpr)[,1:4]
```
### 样本层级聚类，查看有无离群值
```{r}
sampleTree = hclust(dist(dataExpr), method = "average")
par(cex = 0.6)
par(mar = c(0,4,2,0))
plot(sampleTree, main = "Sample clustering to detect outliers", sub="", xlab="")

## 🌟看有没有自己单独一个分支的样本， 如果有异常值就需要去掉，
## 🌟根据聚类图自己设置cutHeight 参数的值。F改为T;无异常值就不改
if(F){
  clust = cutreeStatic(sampleTree, cutHeight = 170, minSize = 10)
  table(clust) # 0代表切除的，1代表保留的
  keepSamples = (clust!=0)
  datExpr = dataExpr[keepSamples, ]
}else{
  #没有异常样本就不需要去除
  datExpr = dataExpr
}
```

### 检查表型信息
```{r}
datTraits = traitData
sampleTree2 = hclust(dist(datExpr), method = "average")
# 用颜色表示表型在各个样本的表现: 白色表示低，红色为高，灰色为缺失
traitColors = numbers2colors(datTraits, signed = FALSE)
# 把样本聚类和表型绘制在一起
plotDendroAndColors(sampleTree2, traitColors,
                    groupLabels = names(datTraits),
                    main = "Sample dendrogram and trait heatmap")
```

### 软阈值筛选
```{r}
powers = c(1:10, seq(from = 12, to=30, by=2))
sft = pickSoftThreshold(datExpr, powerVector = powers, verbose = 5)
sft$powerEstimate #⭐推荐的软阈值

## ⭐这个结果就是推荐的软阈值，拿到了可以直接用，无视下面的图。有的数据走到这一步会得到NA，也就是没得推荐。。。那就要看下面的图，选拐点。
## 根据我的经验，没有推荐软阈值，或者数字太大，后面跌跌撞撞走起来有些艰难哦，就得跑到前面重新调整表达矩阵里纳入的基因了。
## ⭐cex1一般设置为0.9，不太合适（就是大多数软阈值对应的纵坐标都达不到0.9）时，可以设置为0.8或者0.85。一般不能再低了。
cex1 = 0.9 #⭐👆
par(mfrow = c(1,2))
plot(sft$fitIndices[,1], -sign(sft$fitIndices[,3])*sft$fitIndices[,2],
     xlab="Soft Threshold (power)",
     ylab="Scale Free Topology Model Fit,signed R^2",type="n",
     main = paste("Scale independence")) +
text(sft$fitIndices[,1], -sign(sft$fitIndices[,3])*sft$fitIndices[,2],
     labels=powers,cex=cex1,col="red") +
abline(h=cex1,col="red")
plot(sft$fitIndices[,1], sft$fitIndices[,5],
     xlab="Soft Threshold (power)",ylab="Mean Connectivity", type="n",
     main = paste("Mean connectivity")) +
text(sft$fitIndices[,1], sft$fitIndices[,5], labels=powers, cex=cex1,col="red")
```

### 构建网络
如果前面没有得到推荐的软阈值，这里的power👇就要自己指定一个。根据上面的图，选择左图纵坐标第一个达到上面设置的cex1值的软阈值。
```{r}
power = sft$powerEstimate
power

net = blockwiseModules(datExpr, power = power,
                       TOMType = "unsigned", 
                       minModuleSize = 30, 
                       reassignThreshold = 0, 
                       mergeCutHeight = 0.25,
                       deepSplit = 2 ,
                       numericLabels = TRUE,
                       pamRespectsDendro = FALSE,
                       saveTOMs = TRUE,
                       saveTOMFileBase = "TOM",
                       verbose = 3)

## 此处展示得到了多少模块，每个模块里面有多少基因
table(net$colors)

mergedColors = labels2colors(net$colors)
plotDendroAndColors(net$dendrograms[[1]], mergedColors[net$blockGenes[[1]]],
                    "Module colors",
                    dendroLabels = FALSE, hang = 0.03,
                    addGuide = TRUE, guideHang = 0.05)
```

### 保存每个模块的基因
```{r}
moduleLabels <- net$colors
moduleColors <- labels2colors(net$colors)
MEs <- net$MEs
geneTree <- net$dendrograms[[1]]
gm = data.frame(net$colors)
gm$color <- moduleColors
head(gm)
```

## 模块与表型的相关性
```{r}
nGenes = ncol(datExpr)
nSamples = nrow(datExpr)
MEs0 = moduleEigengenes(datExpr, moduleColors)$eigengenes
MEs = orderMEs(MEs0)
moduleTraitCor = cor(MEs, datTraits, use = "p")
moduleTraitPvalue = corPvalueStudent(moduleTraitCor, nSamples)

#热图
# png(file = "6.labeledHeatmap.png", width = 2000, height = 2000,res = 300)
# 设置热图上的文字（两行数字：第一行是模块与各种表型的相关系数；
# 第二行是p值）
# signif 取有效数字
textMatrix = paste(signif(moduleTraitCor, 2), "\n(",
                   signif(moduleTraitPvalue, 1), ")", sep = "")
dim(textMatrix) = dim(moduleTraitCor)
par(mar = c(6, 8.5, 3, 3))
# 然后对moduleTraitCor画热图
labeledHeatmap(Matrix = moduleTraitCor,
               xLabels = names(datTraits),
               yLabels = names(MEs),
               ySymbols = names(MEs),
               colorLabels = FALSE,
               colors = blueWhiteRed (50),
               textMatrix = textMatrix,
               setStdMargins = FALSE,
               cex.text = 0.5,
               zlim = c(-1,1),
               main = paste("Module-trait relationships"))

```


## GS 与 MM
GS (Gene Significance)
定义：GS 是衡量单个基因与外部临床性状（如疾病状态、表型数据等）之间相关性的指标。
作用：通过计算每个基因的 GS 值，可以识别出与特定性状最相关的基因。这些基因可能在生物学上具有重要意义，因为它们与感兴趣的性状直接相关。
计算：通常是通过计算基因表达值与性状之间的相关系数来获得的。GS 值越高，基因与性状的相关性越强。
MM (Module Membership)
定义：MM 也称为基因模块成员关系，是衡量一个基因与其所在模块的特征向量（即模块特征基因，Module Eigengene）的相关性。
作用：MM 值表示一个基因在多大程度上与其所在模块的整体表达模式一致。高 MM 值的基因被认为是该模块的核心基因，通常称为“hub genes”。
计算：通过计算基因表达值与模块特征向量之间的相关系数来获得。MM 值越高，基因与模块的表达趋势越一致。

GS 关注的是基因与外部性状的直接相关性，帮助识别与特定性状相关的关键基因。
MM 关注的是基因与其所在模块的内部一致性，帮助识别模块中的核心基因。

```{r}
modNames = substring(names(MEs), 3)
geneModuleMembership = as.data.frame(cor(datExpr, MEs, use = "p"))
MMPvalue = as.data.frame(corPvalueStudent(as.matrix(geneModuleMembership), nSamples))
names(geneModuleMembership) = paste("MM", modNames, sep="")
names(MMPvalue) = paste("p.MM", modNames, sep="")

# ⭐第几列的表型是最关心的，下面的i就设置为几。
# ⭐与关心的表型相关性最高的模块赋值给下面的module。
i = 2 #⭐
#module = "pink"
module = "turquoise"#⭐
assign(colnames(traitData)[i],traitData[i])
instrait = eval(parse(text = colnames(traitData)[i]))
geneTraitSignificance = as.data.frame(cor(datExpr, instrait, use = "p"))
GSPvalue = as.data.frame(corPvalueStudent(as.matrix(geneTraitSignificance), nSamples))
names(geneTraitSignificance) = paste("GS.", names(instrait), sep="")
names(GSPvalue) = paste("p.GS.", names(instrait), sep="")

column = match(module, modNames) #找到目标模块所在列
moduleGenes = moduleColors==module #找到模块基因所在行
par(mfrow = c(1,1))
verboseScatterplot(abs(geneModuleMembership[moduleGenes, column]),
                   abs(geneTraitSignificance[moduleGenes, 1]),
                   xlab = paste("Module Membership in", module, "module"),
                   ylab = "Gene significance",
                   main = paste("Module membership vs. gene significance\n"),
                   cex.main = 1.2, cex.lab = 1.2, cex.axis = 1.2, col = module)


# 我们希望看到强悍的正相关。数据挖掘里面，可以把整个模块的基因拿出来和别的步骤结果取交集了。
# 也可以通过这里找到GS和MM都大的基因。
f = data.frame(GS = abs(geneModuleMembership[moduleGenes, column]),
MM = abs(geneTraitSignificance[moduleGenes, 1]))
rownames(f) = rownames(gm[moduleGenes,])
```

## TOM
用基因相关性热图的方式展示加权网络，每行每列代表一个基因。 一般取400个基因画就够啦，拿全部基因去做电脑要烧起来了。
就想看看对角线附近红彤彤的小方块，以及同一个颜色基本都在一起，快乐。
```{r}
nSelect = 400
set.seed(10)
dissTOM = 1-TOMsimilarityFromExpr(datExpr, power = 6)

select = sample(nGenes, size = nSelect)
selectTOM = dissTOM[select, select]
# 再计算基因之间的距离树(对于基因的子集，需要重新聚类)
selectTree = hclust(as.dist(selectTOM), method = "average")
selectColors = moduleColors[select]
library(gplots)
myheatcol = colorpanel(250,'red',"orange",'lemonchiffon')

plotDiss = selectTOM^7
diag(plotDiss) = NA #将对角线设成NA，在图形中显示为白色的点，更清晰显示趋势
TOMplot(plotDiss, selectTree, selectColors, col=myheatcol,main = "Network heatmap plot, selected genes")
```

## 关注模块与表型的相关性

```{r}
MEs = moduleEigengenes(datExpr, moduleColors)$eigengenes
MET = orderMEs(cbind(MEs, instrait))

par(cex = 0.9)
plotEigengeneNetworks(MET, "", 
                      marDendro = c(0,9,1,2), marHeatmap = c(5,9,1,2),
                      cex.lab = 0.8,
                      xLabelsAngle = 90)
```



可参考教程：
https://mp.weixin.qq.com/s/4N8eAStl0D7hL04G-4yICg
https://www.youtube.com/watch?v=S7rFtZnA21o
