# (PART) 小技巧 {-}

```{r setup, include=FALSE}
library(knitr)
library(kableExtra)
library(DT)
knitr::opts_chunk$set(
	eval = T,
	echo = T,
	error = F,
	message = FALSE,
	warning = FALSE,
	cache = T,
	collapse = T,
	# fig.width = 5,
	fig.height = 4,
	unit = 'cm',
	fig.align = 'center'
)

rm(list = ls())  ## 魔幻操作，一键清空~
options(stringsAsFactors = F)

getOption('timeout')
options(timeout=10000) 
```

# counts 矩阵标准化
counts 数据的标准化方式有很多种，常见的有RPKM、FPKM 、TPM和CPM这几种方法，这些归一化方式除了CPM外，都是基于基因长度的归一化方法，CPM是基于样本的归一化方法。

有多种方法可以提取出基因的有效长度（或非冗余总外显子长度、总转录本长度）。
最简单的方法就是从featureCounts的输出文件中提取出基因的长度信息，也可以从GTF文件中提取出基因的长度信息。

## featureCounts 
从 featureCounts 软件生成的 counts 矩阵可以直接提取出来，然后进行标准化处理。
```{r}
# 加载包
bio.p <- c("tidyverse", "data.table")
status = suppressPackageStartupMessages(
  lapply(bio.p, library, character.only = TRUE)
  )
```

读取 counts 数据
```{r}
# 读取数据
feature <- fread("DATA/featureCounts.txt") %>% as.data.frame()

counts <- feature %>%
  column_to_rownames(var = "Geneid")
counts <- counts[, 6:ncol(counts)]
```

提取基因的有效长度信息
```{r}
# 提取 Geneid 和 Length
geneid_efflen <- feature %>%
  select(Geneid, Length) %>%
  rename(geneid = Geneid, efflen = Length)

# 获取对应的 efflen
efflen <- geneid_efflen$efflen[match(rownames(counts), geneid_efflen$geneid)]
```


### TPM
```{r}
# 定义转换为 TPM 的函数
counts2TPM <- function(count, efflength) {
  RPK <- count / (efflength / 1000)  # 每千碱基 reads (reads per kilobase)
  PMSC_rpk <- sum(RPK) / 1e6         # RPK 的每百万缩放因子
  RPK / PMSC_rpk
}

# 计算 TPM
TPM <- apply(counts, 2, counts2TPM, efflength = efflen) %>%
  as.data.frame(check.names = FALSE) %>%
  `rownames<-`(rownames(counts)) %>%
  setNames(paste0(colnames(counts), "_TPM"))
```

### FPKM/RPKM
RPKM是针对单端测序的RNA-seq而言的，其中每个reads对应于一个已测序的单个片段。
FPKM用于双端测序的RNA-seq。使用双端测序RNA-seq，两个reads可以对应一个片段（Fragment）。
RPKM和FPKM之间的唯一区别是FPKM考虑到两次reads可以映射到一个片段（因此它不会对该片段进行两次计数）。
即单端测序：reads=fragments，双端测序：2 * reads≈fragments 而经过上游处理，双端测序两个reads可以对应一个片段的过程已经完成，最后得到的counts就已经相当于是片段fragments了，
因此下游分析由counts计算RPKM、 FPKM这两者的公式完全一致。

```{r}
# 定义转换为 FPKM/RPKM 的函数
counts2FPKM <- function(count=count, efflength=efflen){
  PMSC_counts <- sum(count)/1e6   # counts的每百万缩放因子 (“per million” scaling factor) 深度标准化   
  FPM <- count/PMSC_counts        # 每百万reads/Fragments (Reads/Fragments Per Million) 长度标准化   
  FPM/(efflength/1000)                                       
} 

# 计算 FPKM/RPKM
FPKM <- apply(counts, 2, counts2FPKM, efflength = efflen) %>%
  as.data.frame(check.names = FALSE) %>%
  `rownames<-`(rownames(counts)) %>%
  setNames(paste0(colnames(counts), "_FPKM"))
```

### FPKM 转换为TPM
```{r}
FPKM2TPM <- function(fpkm){   
  fpkm/sum(fpkm)*1e6   
} 

F2T <- apply(FPKM, 2, FPKM2TPM) %>%
  as.data.frame(check.names = FALSE) %>%
  `rownames<-`(rownames(counts)) %>%
  setNames(paste0(colnames(counts), "_TPM"))
```


### CPM
```{r}
# 定义转换为 CPM 的函数
counts2CPM <- function(count) {
  # 计算每百万缩放因子
  PMSC_counts <- sum(count) / 1e6  # counts 的每百万缩放因子 (“per million” scaling factor)
  # 计算 CPM
  CPM <- count / PMSC_counts  # 每百万 reads (Counts Per Million)
}

# 计算 CPM
CPM <- apply(counts, 2, counts2CPM) %>%
  as.data.frame(check.names = FALSE) %>%
  `rownames<-`(rownames(counts)) %>%
  setNames(paste0(colnames(counts), "_CPM"))
```


## 拓展
从 GTF 文件中提取基因的长度信息。
```{r, eval=FALSE}
# 加载必要的库
library(parallel)       # 并行计算
library(GenomicFeatures) # 处理基因组注释

# 创建并行计算集群，使用 3/4 的可用核心
cl <- makeCluster(ceiling(0.75 * detectCores()))

# 从 GTF 文件创建 TxDb 对象
txdb <- makeTxDbFromGFF("gencode.vM25.chr_patch_hapl_scaff.annotation.gtf.gz", format = "gtf")

# 提取基因的外显子信息
exons_gene <- exonsBy(txdb, by = "gene")

# 计算每个基因的总外显子长度
exons_gene_lens <- parLapply(cl, exons_gene, function(x) {
  sum(width(reduce(x)))
})

# 转换为数据框
geneid_efflen <- data.frame(
  geneid = names(exons_gene_lens),
  efflen = as.numeric(exons_gene_lens)
)

# 打印前 10 个基因的有效长度
print(head(geneid_efflen, 10))

# 停止并行计算集群
stopCluster(cl)
```

```{r, eval=FALSE}
# 加载必要的库
library(parallel)     # 并行计算
library(rtracklayer)  # 导入 GTF 文件

# 创建并行计算集群，使用 3/4 的可用核心
cl <- makeCluster(ceiling(0.75 * detectCores()))

# 导入 GTF 文件并转换为数据框
gtf <- as.data.frame(rtracklayer::import("gencode.vM25.chr_patch_hapl_scaff.annotation.gtf.gz"))

# 查看不同类型注释的频数
print(table(gtf$type))

# 提取外显子信息
exon <- gtf[gtf$type == "exon", c("start", "end", "gene_id")]

# 按基因 ID 分割外显子信息
exon_bygeneid <- split(exon, exon$gene_id)

# 计算每个基因的有效外显子长度
efflen <- parLapply(cl, exon_bygeneid, function(x) {
  # 对每个外显子生成位置序列并去重
  unique_positions <- unique(unlist(apply(x, 1, function(y) seq(y[1], y[2]))))
  length(unique_positions)
})

# 转换为数据框
geneid_efflen <- data.frame(
  geneid = names(efflen),
  efflen = as.numeric(efflen)
)

# 打印前 10 个基因的有效长度
print(head(geneid_efflen, 10))

# 停止并行计算集群
stopCluster(cl)
```
